臺灣臺北地方法院刑事裁定　　　　　　　　　　　　　九十三年度自緝字第五七號
　　自　訴　人　行雲交通有限公司
　　代　表　人　邱汪京子
　　被　　　告　甲○○
右列被告因侵占案件，經自訴人提起自訴，本院裁定如左：
    主  文
自訴駁回。
    理  由
一、自訴意旨略以：被告甲○○於民國八十六年十一月十四日與設於臺北市○○區○
    ○路四二巷六號之自訴人行雲交通有限公司，簽訂「臺北市計程車客運業駕駛人
    自備車輛參與經營契約書」，約定由被告提供自小客車一輛，登記自訴人公司行
    號，並使用自訴人向監理機關申請牌號ＣＨ─０五六號營業小客車牌照二面及行
    車執照一枚而營業，詎被告逾期未參加車輛定期檢驗並清償其所積欠自訴人之行
    政管理費、稅金、車險費用及罰單罰鍰，且於自訴人終止前開契約後，竟意圖為
    自己不法之所有，而基於侵占之犯意，拒不返還其所持有而屬自訴人所有之前開
    牌照二面及行車執照一枚，因認被告涉犯刑法第三百三十五條之侵占罪嫌等語。
二、按法院或受命法官於自訴案件第一次審判期日前訊問及調查結果，如認為案件有
    刑事訴訟法第二百五十二條至第二百五十四條之情形者，得以裁定駁回自訴，同
    法第三百二十六條第三項定有明文。另按刑法上之侵占罪，須持有人變更其原來
    之持有意思而為不法所有之意思，始能成立，如僅將持有物延不交還或有其他原
    因致一時未能交還，既缺乏主觀要件，即難遽以該罪相繩（最高法院六十八年臺
    上字第三一四六號判例要旨參照）。
三、自訴人認被告涉有前揭侵占罪嫌，無非係以臺北市計程車客運業駕駛人自備車輛
    參與經營契約書、存證信函及本院九十年度北簡字第一七九七八號民事判決暨確
    定證明書等，為其論據。
四、訊據被告雖坦承曾於前揭時地與自訴人簽立參與經營契約書，並由自訴人處取得
    ＣＨ─０五六號營業小客車之牌照二面及行車執照一枚，且仍積欠自訴人之行政
    管理費等尚未清償之事實，惟堅決否認有何侵占犯行，並辯稱：伊在九十一年年
    中時，就已經將行車執照一枚及牌照二面用郵寄方式寄還給自訴人，自訴人應該
    是收到之前就告伊了，伊不知道自訴人有提出本件自訴等語。
五、本院經查：自訴人指訴被告涉犯侵占罪嫌，係以臺北市計程車客運業駕駛人自備
    車輛參與經營契約書、本院九十年度北簡字第一七九七八號民事判決暨確定證明
    書及存證信函資為論據（見本院九十一年度自字第二四八號卷第六、八至十、十
    一頁），然前揭汽車牌照二面及行車執照一枚，被告已於九十一年七月二十九日
    以掛號郵寄方式寄回予自訴人之事實，業據被告及自訴人之代理人所共承在卷（
    見本院卷第二一頁），並有被告提出之九十一年七月二十九日臺北縣土城郵局掛
    號函件執據在卷可稽（見本院卷第二二頁），足認被告上開辯稱，尚與事實相符
    ，而堪採信。從而被告雖未即時返還前揭汽車牌照二面及行車執照一枚，然被告
    並無侵占犯行，業如前述，尚不能以被告未能如期返還遽認被告有將前揭牌照及
    行車執照據為己有之不法意圖。此外，本院復查無其他積極證據足資證明被告有
    自訴人所指之侵占犯行，故本件係屬刑事訴訟法第二百五十二條第十款之犯罪嫌
    疑不足情形，揆諸前揭最高法院判例意旨及刑事訴訟法第三百二十六條第三項規
    定，本件自訴應予駁回。
據上論斷，應依刑事訴訟法第三百二十六條第三項、第二百五十二條第十款，裁定如
主文。
中　　　華　　　民　　　國　　　九十三　　年　　十二　　月　　三  十　　日
                                      臺灣臺北地方法院刑事第十庭
                                            審判長法  官  丁蓓蓓
                                                  法  官  蔡世祺
                                                  法  官  劉煌基
右正本證明與原本無異。
如不服本裁定，應於裁定送達後五日內向本院提出抗告狀。
                                                  書記官  林妙穗
中　　　華　　　民　　　國　　　九十三　　年　　十二　　月　　三  十　　日
